# 问题请教：金融机构如何按照相关规定计提贷款减值准备？

提问人：上善若水之窗 时间：2012-02-24 16:47:59
财政部于 2011 年 12 月 31 日下发了《财政部关于做好执行企业会计准则的企业 2011 年年报监管工作的通知》，通知中明确规定：“银行业金融机构应当严格按照相关规定计提贷款减值准备，确认贷款减值损失，并计入当期损益，不得在利润表中直接将按照监管部门为审慎目的要求提取的贷款损失准备或拨备，直接作为贷款减值损失计入当期损益。”。 那么银行业金融机构为满足监管要求需计提的贷款减值准备，这里的“相关规定”是指金融机构的会计政策和会计估计吗？是否银行业金融机构经法定程序调整贷款减值准备的计提比例即可？谢谢！

回答人：chenyiwei
中国银监会于 2011 年 7 月 27 日发布了《商业银行贷款损失准备管理办法》（银监会令[2011]4号），自 2012 年 1 月 1 日起施行。根据该办法规定，银行业监管机构设置贷款拨备率和拨备覆盖率指标考核商业银行贷款损失准备的充足性。贷款拨备率为贷款损失准备与各项贷款余额之比；拨备覆盖率为贷款损失准备与不良贷款余额之比。贷款拨备率基本标准为2.5％，拨备覆盖率基本标准为 150 ％。该两项标准中的较高者为商业银行贷款损失准备的监管标准。但是，由于金融监管主要是立足于保护包括金融机构客户在内的社会公众的利益，其首要目标是保证金融体系的合法、稳健运行（见《中华人民共和国银行业监督管理法》对立法宗旨和银行业监督管理目标的规定），而会计准则是以股东作为财务信息的首要使用者，以“向财务会计报告使用者提供与企业财务状况、经营成果和现金流量等有关的会计信息，反映企业管理层受托责任履行情况，有助于财务会计报告使用者作出经济决策”作为最根本的会计目标，因此两者之间可能存在目标不一致情况。按照监管标准计提的贷款损失准备可能不能真正反映贷款的可收回性情况。在财务报表上计提贷款减值准备时，仍应严格遵循《企业会计准则第 22 号——金融工具确认和计量》及其应用指南和讲解所规定的方法，不能以监管指标代替会计估计和判断。
另外还需要注意的是：在新企业会计准则下，不能沿用原先中国人民银行发布的《银行贷款损失准备计提指引》（银发[2002]98号）
规定的以五级分类为基础、每一级对应一个计提比例的计提方法，以及财政部《金融企业呆账准备提取管理办法》（财金[2005]49号）规定的专项准备和特种准备计提方法，而应当更重视个案分析和判断。即使是对于同一风险分类中的贷款，也可能需要在个案分析的基础上基于个别认定法确定减值准备的计提比例和金额。

回答人：chenyiwei
回复 呼叫帮助 的帖子
1 、根据《公司法》第 143 条规定，公司不得接受本公司的股票作为质押权的标的。因此本案例中的《股权质押合同》无效。
2 、如果认为“实际是股东的撤资款”，则会计处理中应遵循实质重于形式的原则。现在一方面管理层声称属于撤资款，但另一方面列报为贷款，两者不一致。对于此情况应要求提供进一步证据，否则不排除就此出具非标准审计意见的可能性。

回答人：chenyiwei
回复 呼叫帮助 的帖子
不能机械地认为“外部证据的证明力必然大于内部证据”。本案例的特殊性在于此处的内外部证据的当事人都是同样的两方，而不是来源于无利害关系的独立第三方。而且很明显此处的外部证据（贷款合同）就是为了满足相关法律形式的要求，股东会决议应该更能反映出交易的经济实质，所以股东会决议应该更具有证明力。

回答人：chenyiwei
回复 呼叫帮助 的帖子
不论期后存货价格如何变动（升还是降），期末进行减值测试只能考虑资产负债表日实际存在的状态和情况，以及资产负债表日后调整事项的影响。所以关键是分析资产负债表日后存货价格的涨跌是调整事项还是非调整事项。在这一过程中，是否属于资产负债表日可以或者应当合理预见到的变动，将是一个重要考虑因素。
你所说的“较大多数人认为如果确定资产负债表日成本高于可变现净值的，但是到审计日存货的市价已经发生了变化，高于成本，则就不需用计提准备”在实务中也可能是一种可行的简化方法，但只有在期后价值变动影响不重大的情况下可以考虑采用。如果期后波动大的，还是应当注意区分调整／非调整事项。

提问人：aimeee 时间：2012-02-24 22:03:34
“即使是对于同一风险分类中的贷款，也可能需要在个案分析的基础上基于个别认定法确定减值准备的计提比例和金额。” 陈老师解释的很好。 请问： 如果同一风险分类中的贷款可收回性差别大到需要个别认定，那是不是应该首先考虑贷款调级？

回答人：chenyiwei
可以这样理解。但同一风险分类内部不同贷款之间的计提比例也不可能完全相同，在一定的合理区间范围内变动也属于正常。

提问人：上善若水之窗 时间：2012-02-24 22:18:34
谢谢陈版！《商业银行贷款损失准备管理办法》规定：银行业监管机构确定的系统重要性银行应当于２０１３年底前达标。非系统重要性银行应当于２０１６年底前达标，２０１６年底前未达标的，应当制定达标规划，并向银行业监管机构报告，最晚于２０１８年底达标。 银监发【 2011 】 44 号文也提到了：监管部门将根据经济发展不同阶段、银行业金融机构贷款质量差异和盈利状况的不同，对贷款损失准备监管要求进行动态化和差异化调整。 那么贷款损失准备计提是一个会计估计事项，计提比例变化符合实际情况，程序依法合规即可？

回答人：chenyiwei
从会计核算的要求而言，是这样。

提问人：呼叫帮助 时间：2012-11-28 09:57:27
回复 chenyiwei 的帖子
感谢您的指明！
在本次审计中我还遇到这样一个问题，本公司对外贷款 800 万元，按本次审计基准日 2012 年 10 月 31 日已逾期，但到本次审计日 2012年 11 月 20 日其贷款已经收回，对这种情况我认为不能再计提贷款损失，我认为这是期后事项，已经证明贷款无损失，但我的同事认为我们本次审计基准日 2012 年 10 月 31 日，是审计确认这个时点确认财务状况，所以应该计提比较合理。 如何处理正确？

回答人：chenyiwei
应该基于 10 月 31 日可获得的信息进行评价。例如是否系由于 10 月 31 日后被审计公司开始对债务人采取法律行动，或者债务人获得了一笔不能预见的偶发性收入导致其财务状况突然明显改善等。

提问人：呼叫帮助 时间：2012-11-28 21:31:01
陈版主我实不明白，我们进驻现场审计日为 2012 年 11 月 20 日，但其贷款已于 2012 年 11 月 18 日收回，若站在审计基准日考虑贷款是否能全额收回的确存在重大不大确定性，但是我们审计时其贷款已收回，已经知道其贷款不会有损失，若这时再计提损失其依据是什么呢？还望版主指教！

回答人：chenyiwei
必须依据统一的标准，即资产负债表日所能获得的信息进行判断。否则，按照你的做法，审计工作日的安排不同将影响计量结果，这显然是不合理的。如果你的现场审计工作在 11 月 17 日完成呢？

提问人：爱我中华 时间：2012-11-28 21:44:47
回复 chenyiwei 的帖子
看到这个贴子，请教班主一个问题，
我们经常到审计单位进行专项审计时，单位选择的审计基准日往往在年中的某一天，不是在年末，请问，这时我们在审计时是否需要考虑计提各项资产损失准备金？

回答人：chenyiwei
一般情况下，应根据中期财务报告准则对中期报表中的确认和计量要求的规定，对中期资产负债表日的各项资产减值准备等进行复核与调整。

提问人：homeli 时间：2012-11-29 23:01:27
陈老师对于这样的问题我也曾遇过，我在实务中的操作方法如下： 我个人认为对于类似于往来款项的资产，若按一定的标准计提资产损失则应于资产负债表日所能获得的信息进行判断， 若提按个别认定法确认资产损失，不计提资产损失，因为从资产负债表日到审计日期间发生的期后事项已经证明此款项不会发生损失。若确认损失则期后事项也必须要说明此款项已合额收回，这也是相互矛盾。 不知我的理解和操作是否正确，望您指正！

回答人：chenyiwei
实际操作大部分是如此，尤其是在审计外勤日与年底相隔很近的情况下。但也不排除一些例外。例如资产负债表确有证据表明已减值，后由于某些特殊原因（如国家或者大股东为其提供了财务资助）使其偿债能力在以后得到恢复

提问人：呼叫帮助 时间：2012-12-01 20:56:14
回复 ying0518 的帖子
在资产负债表日存货高于市价，但是审计日发现存货的成本低于市价，请问这时对存货是提还是不提减值准备？

回答人：chenyiwei
如果确定资产负债表日成本高于可变现净值的，仍应计提准备，即使期后发生变化。

提问人：维苼素 123 时间：2018-04-10 16:54:32
陈所，想请教下，我们年审的时候发现某银行借款给个人用于投资企业，相关借款挂的其他应收款。请问这种情况是否合理？我们应如何处理？谢谢。

回答人：chenyiwei
银行在正常的借贷业务规程之外拆借资金，规避监管？其性质可能类似于保险公司在正常保险业务之外提供担保，属于违规行为。